臺灣高等法院臺南分院刑事判決
                                   111年度上易字第216號
上  訴  人  
即  被  告  許坤賢


上列上訴人即被告因竊盜案件，不服臺灣雲林地方法院111年度
易字第57號111年3月10日第一審判決（起訴案號：臺灣雲林地方
檢察署110年度偵字第9340號），提起上訴，本院判決如下：
    主  文
原判決關於許坤賢所處之刑及沒收部分，均撤銷。
上開撤銷部分，許坤賢處有期徒刑陸月，如易科罰金，以新臺幣
壹仟元折算壹日。
    理　由
壹、程序事項：
    按刑事訴訟法第348條規定於民國110年6月16日公布，同年
    月18日生效施行，而本案係於111年5月4日繫屬本院，且並
    非刑事訴訟法施行法第7之13條所規定仍適用修正前規定之
    案件，故應適用修正後刑事訴訟法第348條之規定，先予說
    明。又修正後刑事訴訟法第348條第3項規定：「上訴得明示
    僅就判決之刑、沒收或保安處分一部為之」。查本件被告於
    本院審理程序中已陳明本件上訴範圍及理由為其承認犯罪，
    認為原審判太重，是僅就量刑及沒收部分上訴，對於原審判
    決（如附件）認定之犯罪事實、證據、理由、適用法律、罪
    名等都沒有不服，也不要上訴，檢察官及被告並均同意本院
    依照原審所判決之犯罪事實、證據、理由、適用法條、罪名
    等為基礎，僅就量刑及沒收部分調查證據及辯論（見本院卷
    第88頁），依據前述規定，本院僅就原判決量刑妥適與否進
    行審理，至於原判決其他部分（含原判決認定之犯罪事實、
    證據、理由、引用的法條及罪名），則非本院審理範圍，先
    予指明。　　
貳、撤銷原判決所處之刑及沒收之理由
一、原審認被告罪證明確，而予以論罪科刑，並諭知沒收、追徵
    未扣案之犯罪所得9,300元，固均非無見。惟查：（一）刑
    事審判之量刑，在於實現刑罰權之分配的正義，故法院對科
    刑判決之被告量刑，應符合罪刑相當原則，使罰當其罪，以
    契合人民之法律感情，此所以刑法第57條明定科刑時應審酌
    一切情狀，尤應注意該條所列各款情形，以為科刑輕重之標
    準；且行為人犯罪後之態度，為刑法第57條第10款所定量刑
    審酌事項之一，是行為人犯後悔悟之程度，是否力謀恢復原
    狀或與被害人達成和解或調解，及其後是否能確實履行和解
    或調解條件，以彌補被害人之損害，均攸關於法院判決量刑
    時之審酌。經查：被告於原審判決後之民國111年3月28日已
    與被害人吳文后，以新台幣2萬元整私下和解，被害人吳文
    后並表示已原諒被告，此有111年5月31日之合解收據及照片
    各1份在卷可參（見本院卷第63頁），是本件被告量刑之基
    礎嗣後已有變動，原判決未及審酌上情，所為之量刑即有未
    合。（二）經查：被告前曾因公共危險案件，經原審以108
    年度港交簡字第160號判決判處有期徒刑5月確定，於109年4
    月25日執行完畢等情，有臺灣高等法院被告前案紀錄表在卷
    可按，其於有期徒刑執行完畢後5年內，故意再犯本件有期
    徒刑以上之罪，固為累犯。然依司法院釋字第775號解釋，
    依解釋文及理由之意旨，係指構成累犯者，不分情節，一律
    加重最低本刑，於不符合刑法第59條所定要件之情形下，致
    生行為人所受之刑罰超過其所應負擔罪責之個案，不符罪刑
    相當原則、比例原則。於此範圍內，在修正前，為避免發生
    上述罪刑不相當之情形，法院就該個案應裁量是否加重最低
    本刑；依此，該解釋係指個案應量處最低法定刑、又無法適
    用刑法第59條在內減輕規定之情形，法院應依此解釋意旨裁
    量不予加重最低本刑（最高法院108年度台上字第338號刑事
    判決意旨參照）。經查：本件被告所犯之加重竊盜罪，乃最
    低本刑為有期徒刑6月以上之罪，而依其本件竊取之金額僅
    為9,300元，且犯後業已與被害人吳文后達成和解，賠償其
    損害2萬元，業如前述，本院考量被害人吳文后因本件所受
    之財產損害尚非重，並審酌被告犯本罪之動機、目的、及手
    段，暨其犯後自始坦承犯行，積極填補損害等一切情狀，認
    本件被告應量處法定最低本刑即有期徒刑6月，始不致超過
    其本件應負之罪責，並符罪刑相當、比例原則，且本院認被
    告本件並無任何得適用刑法第59條在內之減輕規定等情形，
    是應依上開解釋意旨，於本件個案裁量不予加重最低本刑，
    原判決未及審酌上情，依刑法第47條第1項之規定，對被告
    加重其刑，自亦有未合。被告上訴意旨主張原審量刑過重，
    均非無理由，應由本院將原判決所處之刑予以撤銷改判。（
    三）再按犯罪所得已實際合法發還被害人者，不予宣告沒收
    或追徵，此刑法第38條之1第5項訂有明文。經查，被告業於
    原審判決後之111年3月28日與被害人吳文后達成和解，賠償
    其損害2萬元，業如前述，因被告所賠償之金額2萬元已逾其
    犯罪所得金額9,300元，應認被告之犯罪所得，業已於事後
    實際合法發還予被害人吳文后，依前揭規定，應不予再宣告
    沒收或追徵。原判決未及審酌上情，諭知沒收、追徵被告之
    上開犯罪所得，亦有未合。故被告就沒收部分之上訴，也非
    無理由，自應由本院將上開沒收、追徵部分撤銷之。　
二、爰以行為人之責任為基礎，審酌被告不思以正當途徑獲取財
    物，卻任意踰越牆垣、侵入住宅竊取他人財物，不知尊重他
    人財產法益，敗壞社會治安，所為實不足取，惟考量被告犯
    後自始即坦承犯行，並於原審判決後之111年3月28日與被害
    人吳文后達成和解，賠償其損害，犯後態度尚稱良好，並兼
    衡被告犯罪之動機、目的、手段、情節、竊取財物之價值，
    暨被告於原審及本院審理時自陳之教育程度、無業、身體暨
    家庭生活及經濟狀況（見原審卷第65、66頁、本院卷第88-9
    0頁）等一切情狀，量處如主文第二項所示之刑，並諭知如
    易科罰金之折算標準，以資懲儆。　
據上論斷，應依刑事訴訟法第369條第1項前段、第364條、第299
條第1項前段，判決如主文。
本案經檢察官黃立宇提起公訴，檢察官王全成到庭執行職務。
中　　華　　民　　國　　111 　年　　7 　　月　　5 　　日
                  刑事第四庭    審判長法　官  郭玫利
　　　　　　　　　　　　　　　 　　　 法　官  陳金虎
　　　　　　　　　　　　　　　 　　　 法　官  林臻嫺
以上正本證明與原本無異。
不得上訴。
　　　　　　　　　　　　　　　　　　　書記官  劉素玲
中　　華　　民　　國　　111 　年　　7 　　月　　5 　　日
附錄本案論罪科刑法條：
中華民國刑法第321條
犯前條第1項、第2項之罪而有下列情形之一者，處6月以上5年以
下有期徒刑，得併科50萬元以下罰金：
一、侵入住宅或有人居住之建築物、船艦或隱匿其內而犯之。
二、毀越門窗、牆垣或其他安全設備而犯之。
三、攜帶兇器而犯之。
四、結夥三人以上而犯之。
五、乘火災、水災或其他災害之際而犯之。
六、在車站、港埠、航空站或其他供水、陸、空公眾運輸之舟、
    車、航空機內而犯之。
前項之未遂犯罰之。